臺灣嘉義地方法院民事裁定
110年度事聲字第4號
異  議  人
即債權人    張耿哲  
相  對  人
即債務人    吳秋養  
上列當事人間聲請核發支付命令事件，異議人對於民國109年12
月28日本院嘉義簡易庭司法事務官所為109年度司促字第13886號
支付命令聲明異議，本院裁定如下：
    主  文
異議駁回。  
    理  由
一、按司法事務官處理事件所為之處分，與法院所為者有同一之
    效力。當事人對於司法事務官處理事件所為之終局處分，得
    於處分送達後10日之不變期間內，以書狀向司法事務官提出
    異議。司法事務官認前項異議有理由時，應另為適當之處分
    ；認異議為無理由者，應送請法院裁定之。法院認第1項之
    異議為有理由時，應為適當之裁定；認異議為無理由者，應
    以裁定駁回之。民事訴訟法第240條之3、第240條之4第1項
    前段、第2項、第3項分別定有明文。又司法事務官依法辦理
    法院組織法第17條之2相關業務時所為之處分，其書類名稱
    及效力固與法院所為者相同，惟其本質仍屬司法事務官之處
    分，則其所為處分之救濟程序自不宜排除民事訴訟法第240
    條之4規定之適用（臺灣高等法院暨所屬法院101年度法律座
    談會民事類提案第39號研討結果參照），是司法事務官處理
    支付命令聲請事件，認債權人請求之一部不得發支付命令而
    駁回該部分之聲請者，債權人就該司法事務官駁回之處分，
    仍得聲明不服。查異議人對於本院司法事務官於民國109年1
    2月28日所為之109年度司促字第13886號支付命令（下稱系
    爭支付命令），關於駁回其所主張之利息起算日部分，於收
    受送達後10日內之110年1月7日具狀聲明不服提出異議，司
    法事務官認其異議無理由而送請本院裁定，經核與上開規定
    相符，先予敘明。
二、本件異議意旨略以：相對人持如附表所示之票據交給異議人
    ，及向異議人收取投資款新臺幣（下同）200,000元（紅利1
    05年10月至106年4月止）及1,270,000元（106年10月1日至1
    07年4月30日本金加紅利全數要回本時間），並提供票據、
    投資證明文件等影本交給異議人，可佐證相對人積欠異議人
    債務，因而開立票面金額4,000,000元之本票（下稱系爭本
    票）交給異議人，因發生時間若以現今計算年息5％已影響異
    議人權益，希法院准予自105年10月15日重新計算年息5％，
    為此，依法提起異議等語。
三、按債權人之請求，應釋明之。支付命令之聲請，不合於第50
    8條至第511條之規定，或依聲請之意旨認債權人之請求為無
    理由者，法院應以裁定駁回之；就請求之一部不得發支付命
    令者，應僅就該部分之聲請駁回之。前項裁定，不得聲明不
    服。民事訴訟法第511條第2項、第513條分別定有明文。觀
    諸104年7月1日修正之民事訴訟法第511條第2項增訂理由，
    可知該規定係為兼顧督促程序在使數量明確且無訟爭性之債
    權得以迅速、簡易確定，節省當事人勞費，以收訴訟經濟之
    效果，並保障債權人、債務人正當權益，避免支付命令遭不
    當利用，爰增列該條項規定，強化債權人之釋明義務，若債
    權人未為釋明，或釋明不足者，法院得依同法第513條第1項
    規定，駁回債權人之聲請。又所謂釋明，係指當事人提出證
    據，使法院就其主張之事實，得生薄弱之心證，信其大概如
    此之行為（民事訴訟法第284條規定參照）。是債權人聲請
    法院發給支付命令，應就其請求提出證據加以釋明，使法院
    對其主張之事實發生薄弱之心證，相信其大概為如此，若債
    權人就其請求未為釋明，或其釋明有所不足者，法院即得裁
    定駁回債權人支付命令之聲請。
四、經查，本件異議人以相對人積欠其債務4,000,000元為由，
    聲請本院核發支付命令，請求相對人應給付異議人4,000,00
    0元，及自本件支付命令送達之翌日起至清償日止，按週年
    利率百分之12計算之利息，並提出如附表所示之票據（正面
    ）及投資證明文件等影本為證。經本院司法事務官以109年1
    1月26日嘉院傑非慎109司促第13886號通知，通知異議人提
    出年利率百分之12之證明文件，另說明系爭本票未載利率，
    僅得請求法定利率百分之6等語。異議人於109年12月2日具
    狀說明利息部分更正為自105年10月15日起算，且以本金4,0
    00,000元按年利率百分之6計算利息。復經本院司法事務官
    以109年12月3日嘉院傑非慎109司促第13886號通知，通知異
    議人應具狀更正請求金額及利息，並提出計算書及證明文件
    ，另說明系爭本票並未載明發票日，為無效票據，且如附表
    所示之票據中非相對人開立或背書之本票、支票，亦不得作
    為請求之證明文件等語。異議人於109年12月18日具狀更正
    說明系爭本票未載發票日之緣由，系爭本票乃如附表所示之
    票據及現金200,000元、1,270,000元所匯整，相對人亦向異
    議人稱於105年10月（請折中）15日起算年利率等語，並附
    具雙方於108年12月26日之對話錄音光碟及譯文、如附表所
    示之支票背面影本為證。嗣本院司法事務官認異議人雖主張
    自105年10月起計息，但未提出相關約定之證明文件，又系
    爭本票非有效票據，故僅得按法定利率百分之5計息，依民
    事訴訟法第513條第1項之規定，以原裁定駁回異議人部分利
    息請求之聲請，經核於法並無違誤。異議人雖以原裁定關於
    利息起算日部分之認定係影響其權益，但仍未就其與相對人
    有約定利息起算日一情提出相關證明文件，系爭本票本身亦
    未有相關記載，難認異議人已為釋明，異議人此部分請求尚
    屬無據，故異議人之異議無理由，應予駁回。
五、另司法事務官所為駁回支付命令之處分，當事人雖得依民事
    訴訟法第240條之4規定提起異議，該異議並由該司法事務官
    所屬一審法院獨任法官審理該異議事件，惟對於第一審所為
    之裁定，因民事訴訟法第513條第2項規定不得聲明不服，自
    不得向第二審法院提起抗告（司法院秘台廳民二字第098000
    6307號函、臺灣高等法院暨所屬法院101年度法律座談會民
    事類提案第39號研討結果參照）。是本院司法事務官所為之
    系爭支付命令，依民事訴訟法第513條第2項規定，本屬「不
    得聲明不服」之事件，雖民事訴訟法第240條之4第1項例外
    賦與債權人異議之權利，然其本質既屬不得聲明不服之事件
    ，則異議人就本院駁回其異議之裁定，亦不得抗告至二審法
    院。
六、據上論結，本件異議為無理由，依民事訴訟法第240條之4第
    3項後段，裁定如主文。 　　
中　　華　　民　　國　　110 　年　　2 　　月　　26　　日
                          民三庭法  官  黃茂宏
以上正本係照原本作成。
本裁定不得聲明不服。 
中　　華　　民　　國　　110 　年　　2 　　月　　26　　日
                                書記官　官佳慧
附表（單位：元/新臺幣）
編號 票據種類 發票日 票面金額 發票人或付款人 票據號碼 到期日 備註（支付命令卷內證據出處） 1 本票 105年2月4日 70,000元 黃淑女 195155 105年6月30日 第17頁 2 本票 105年2月4日 70,000元 黃淑女 195156 105年7月31日 第17頁 3 本票 105年2月4日 70.000元 黃淑女 195157 105年8月31日 第15頁 4 本票 無 70,000元 黃淑女 195158 105年9月30日 第15頁 5 本票 105年2月4日 70,000元 黃淑女 195159 105年10月31日 第17頁 6 本票 105年2月4日 70,000元 黃淑女 195160 105年11月30日 第17頁 7 本票 無 50,000元 黃淑女 195161 105年12月31日 第17頁 8 支票 103年11月19日 210,000元 京城銀行博愛分行 0000000 無 第15、47頁； 背書人吳秋養 9 支票 106年1月31日 183,000元 第一銀行小港分行 HA0000000 無 第15、47頁；背書人女 10 支票 106年1月31日 100,000元 台新國際商業銀行三重分行 SN0000000 無 第15、47頁 11 支票 105年10月30日 50,000元 陽信銀行大順分行 AE0000000 無 第15頁 12 支票 105年7月30日 250,000元 陽信銀行大順分行 AE0000000 無 第15、47頁 13 支票 106年1月31日 218,800元 兆豐國際商業銀行豐原分行 BD0000000 無 第11、45頁 14 支票 107年10月15日 210,000元 臺灣銀行永康分行 AK0000000 無 第13、47頁；背書人吳秋養、女 15 支票 106年1月31日 175,000元 華南商業銀行南崁分行 LD0000000 無 第13、45頁 16 支票 106年1月31日 122,000元 台北富邦銀行松江分行 SC0000000 無 第13、45頁 17 支票 105年11月30日 100,000元 大眾商業銀行台南分行 ABH0000000 無 第13、45頁；背書人黃宥嘉 18 支票 105年12月30日 230,000元 陽信銀行大順分行 AE0000000 無 第13、45頁 19 支票 105年11月30日 230,000元 陽信銀行大順分行 AE0000000 無 第13、45頁 20 支票 105年10月30日 130,000元 彰化商業銀行泰山分行 KN0000000 無 第13、47頁